臺灣基隆地方法院刑事判決　　　　　　　　96年度易字第53號
公　訴　人　臺灣基隆地方法院檢察署檢察官
被　　　告　辛○○
選任辯護人　王盈智律師
上列被告因詐欺等案件，經檢察官提起公訴（95年度偵字第2357
號），被告為有罪之陳述，本院合議庭裁定由受命法官獨任以簡
式審判程序進行審理，並判決如下：
    主  文
辛○○連續在公有山坡地內未經同意擅自占用，致生水土流失，
未遂，處有期徒刑伍月，如易科罰金，以銀元佰元即新臺幣玖
佰元折算壹日。如起訴書附表七編號一、三、四所示占用範圍之
地上物，沒收之。
    事實及理由
一、犯罪事實
    本件犯罪事實引用起訴書（如附件）之記載，並補充：
    (一)辛○○明知如本判決附表甲編號三、四、五、六所示土
        地，均係國有土地，且均係水土保持法所稱之山坡地，
        其中編號四、六（部分）所示土地亦係森林法所稱之林
        地（認定依據詳後述三(五)所示）。
    (二)辛○○未經同意在上開公有山坡地之占用行為，並未致
        生水土流失。
二、程序事項：
    查本件被告辛○○所犯者非為死刑、無期徒刑、最輕本刑為
    3 年以上有期徒刑之罪或高等法院管轄第一審案件，其於準
    備程序進行中，先就被訴事實為有罪之陳述，經告知其簡式
    審判程序之旨，並聽取公訴人、被告、辯護人、告訴人之意
    見後，本院業已依刑事訴訟法第273 條之1 第1 項之規定，
    裁定由受命法官獨任以簡式審判程序進行本案之審理。
三、本件證據引用起訴書證據清單之記載，並補充：
    (一)被告於本院審理中之認罪自白。
    (二)本院民國96年5 月22日勘驗筆錄暨現場照片12張。
    (三)交通部公路總局第一區養護工程處96年1 月25日一工用
        字第0960001520號函。
    (四)臺北縣汐止地政事務所96年3 月21日北縣汐地測字第
        0960003056號函暨土地複丈原圖、申請書。
    (五)臺北縣政府96年3 月9 日北府農山字第0960058451號函
        96年4 月10日北府農山字第0960175656號函、96年4 月
        13日北府農山字第0960236255號函、行政院農業委員會
        林務局96年3 月15日林企字第0961710268號函、行政院
        農業委員會林業試驗所96年4 月11日農林試推字第0960
        002005號函。
四、論罪科刑：
    (一)刑法於94年2 月2 日修正公布，95年7 月1 日施行（下
        稱新法；修正前刑法下稱舊法），新法第2 條第1 項之
        規定，係規範行為後法律變更所生新舊法律比較適用之
        準據法，於新法施行後，應適用新法第2 條第1 項之規
        定，為「從舊從輕」之比較。本案之新舊法比較詳如附
        表乙所示。
    (二)按森林法第51條、水土保持法第32條等規定，就「於他
        人森林或林地內」、「在公有或私人山坡地或國、公有
        林區或他人私有林區內」，擅自墾殖、占用者，均設有
        刑罰罰則。考其立法意旨，均在為保育森林資源，維持
        森林植被自然原貌，維護森林資源永續利用，及確保水
        源涵養和水土保持等目的，其所保護之法益均為自然資
        源林木及水源之永續經營利用，為單一社會法益；就擅
        自占用他人土地而言，復與刑法第320 條第2 項之竊佔
        罪要件相當。第以各該刑罰條文所保護者既為內涵相同
        之單一社會法益，是則一行為而該當於上揭森林法、水
        土保持法及刑法竊佔罪等相關刑罰罰則，此即為法規競
        合現象，自僅構成單純一罪，並應依法規競合吸收關係
        之法理，擇一適用水土保持法第32條規定論處（最高法
        院96年度臺上字第1498號判決意旨參照）。又水土保持
        法第32條第1 項前段罪名之成立，應以在公有或私人山
        坡地或國、公有林區或他人私有林區內，未經同意擅自
        墾殖、占用或從事該法第8 條第1 項第2 款至第5 款之
        開發、經營或使用為限，若係在自己所有之山坡地內為
        前述行為，即無成立上開罪名之餘地（最高法院93年度
        臺上字第323 號判決意旨參照）。
    (三)核被告所為，係犯刑法第339 條第1 項之詐欺取財、水
        土保持法第32條第4 項、第1 項之在公有山坡地未經同
        意擅自占用，致生水土流失未遂等罪。公訴意旨雖認被
        告係犯刑法第320 條第2 項之竊佔罪，然此部分如上開
        (二)所示應論以水土保持法之罪，因起訴之基本社會事實
        同一，爰依法變更起訴法條。又被告利用不知情之承租
        人搭建地上物，係間接正犯。被告先後多次未經同意占
        用公有山坡地、詐欺取財之行為，時間緊接，犯罪構成
        要件相同，顯係基於概括之犯意為之，均為舊法之連續
        犯，應依法加重其刑。又被告所犯上開二罪間，有目的
        、方法之牽連犯關係，應從一重論以水土保持法第32條
        第4 項、第1 項之罪。另被告已著手於犯罪行為之實行
        ，因未致生水土流失，為未遂犯，爰依既遂犯之刑減輕
        之，並依法先加重而後減輕之。
    (四)本院審酌被告素行良好（卷附臺灣高等法院被告前案紀
        錄表參照），其未經同意占用公有山坡地之行為雖未造
        成水土流失，然社會示範效應不可小覷，併其犯後終能
        坦承罪行，然迄未能與告訴人戊○○達成和解賠償損害
        等一切情狀（依最高法院95年度第八次刑事庭會議決議
        六(一)之意旨，新法第57條之規定，為法院就刑之裁量審
        認標準見解之明文化，非屬法律之變更，無新舊法比較
        適用之問題），量處如主文所示之刑，併依舊法第41條
        第1 項前段、修正前罰金罰鍰提高標準條例第2 條之規
        定，諭知易科罰金之折算標準。
    (五)末按，「於地上、地下施工使成為具有特定用途之設施
        如道路者，即可稱之為工作物」（最高法院79年度第一
        次刑事庭會議決議(二)參照）；又「犯本條之罪者，其墾
        殖物、工作物、施工材料及所使用之機具沒收之」，水
        土保持法第32條第5 項定有明文。如起訴書附表七編號
        一、三、四所示占用範圍之地上物，為被告犯本罪所得
        之工作物（曾經部分拆除，目前仍有地上物存在），且
        屬被告所有之物，自應依法宣告沒收。至起訴書附表二
        編號一至三、附表三編號一、附表四編號一、附表五編
        號一、附表六編號一所示占用範圍之地上物，因係被告
        利用不知情之承租人所占用搭建之物，且係相關承租人
        自行出資搭建，非屬被告所有之物，尚無宣告沒收之餘
        地，附此敘明。
五、至被告雖質疑起訴書各式附表有關附表甲編號六所示地號土
    地之占用面積記載有誤，然起訴書附表所記載之各該土地占
    用面積均係依據卷附95年6 月30日土地複丈成果圖（偵查卷
    第130 頁）而為認定，其中附表七部分另加計卷附95年12月
    11日土地複丈成果圖（偵查卷第209 頁參照），經勾稽比對
    後，並無被告指稱占用面積記載錯誤之情形，併此指明。
六、適用之法律依據：
    刑事訴訟法第273 條之1 第1 項、第299 條第1 項前段、第
    300 條、第310 條之2 、第454 條，水土保持法第32條第4
    項、第1 項、第5 項，刑法第11條前段、第2 條第1 項、第
    339 條第1 項、第25條第2 項，修正前刑法第33條第5 款、
    第68條、第56條、第55條後段、第41條第1 項前段，罰金罰
    鍰提高標準條例第1 條前段，修正前罰金罰鍰提高標準條例
    第2 條，現行法規所定貨幣單位折算新臺幣條例第2 條。
本案經檢察官壬○○到庭執行職務。
如不服本判決，得自收受送達之日起10日內，向本院提起上訴。
中　　華　　民　　國　　96　　年　　6 　　月　　29　　日
                  刑事第四庭法  官  楊皓清
以上正本證明與原本無異。
如不服本判決應於收受本判決後10日內向本院提出上訴書狀，其
未敘述上訴理由者，並得於提起上訴後10日內向本院補提理由書
狀（均須按他造當事人之人數附繕本。）「切勿逕送上級法院」
中　　華　　民　　國　　96　　年　　6 　　月　　29　　日
                            書記官  盧鏡合
附錄論罪法條：
水土保持法第32條
在公有或私人山坡地或國、公有林區或他人私有林區內未經同意
擅自墾殖、占用或從事第8 條第1 項第2 款至第5 款之開發、經
營或使用，致生水土流失或毀損水土保持之處理與維護設施者，
處6 個月以上5 年以下有期徒刑，得併科新台幣60萬元以下罰金
。但其情節輕微，顯可憫恕者，得減輕或免除其刑。
前項情形致釀成災害者，加重其刑至二分之一；因而致人於死者
，處5 年以上12年以下有期徒刑，得併科新台幣1 百萬元以下罰
金；致重傷者，處3 年以上10年以下有期徒刑，得併科新台幣80
萬元以下罰金。
因過失犯第1 項之罪致釀成災害者，處1 年以下有期徒刑，得併
科新臺幣60萬元以下罰金。
第 1 項未遂犯罰之。
犯本條之罰者，其墾殖物、工作物、施工材料及所使用之機具沒
收之。
刑法第339 條
意圖為自己或第三人不法之所有，以詐術使人將本人或第三人之
物交付者，處5 年以下有期徒刑、拘役或科或併科1 千元以下罰
金。
以前項方法得財產上不法之利益或使第三人得之者，亦同。
前二項之未遂犯罰之。
附表甲
┌──┬────────────┬─────┬────┬──────┬───────┐
│編號│         地號           │  所有人  │  地目  │  使用分區  │     備註     │
├──┼────────────┼─────┼────┼──────┼───────┤
│ 一 │金山鄉○○○段林口小段  │  辛○○  │   田   │山坡地保育區│1.係水土保持法│
│    │225之7地號              │          │        │            │  、山坡地保育│
│    │                        │          │        │            │  利用條例所稱│
│    │                        │          │        │            │  之山坡地。  │
│    │                        │          │        │            │2.「非」屬森林│
│    │                        │          │        │            │  法所稱之林地│
│    │                        │          │        │            │  。          │
├──┼────────────┼─────┼────┼──────┼───────┤
│ 二 │金山鄉○○○段林口小段  │  辛○○  │   林   │森林區      │1.係水土保持法│
│    │227之2地號              │          │        │            │  所稱之山坡地│
│    │                        │          │        │            │  。          │
│    │                        │          │        │            │2.「非」屬山坡│
│    │                        │          │        │            │  地保育利用條│
│    │                        │          │        │            │  例所稱之山坡│
│    │                        │          │        │            │  地。        │
│    │                        │          │        │            │3.係森林法所稱│
│    │                        │          │        │            │  之林地（試驗│
│    │                        │          │        │            │  用林地）。  │
├──┼────────────┼─────┼────┼──────┼───────┤
│ 三 │金山鄉○○○段林口小段  │ 中華民國 │   墓   │森林區      │1.係水土保持法│
│    │228地號                 │          │        │            │  、山坡地保育│
│    │                        │          │        │            │  利用條例所稱│
│    │                        │          │        │            │  之山坡地。  │
│    │                        │          │        │            │2.「非」屬森林│
│    │                        │          │        │            │  法所稱之林地│
│    │                        │          │        │            │  。          │
├──┼────────────┼─────┼────┼──────┼───────┤
│ 四 │金山鄉○○○段林口小段  │ 中華民國 │   林   │國家公園區  │1.係水土保持法│
│    │230之2地號              │          │        │            │  、山坡地保育│
│    │                        │          │        │            │  利用條例所稱│
│    │                        │          │        │            │  之山坡地。  │
│    │                        │          │        │            │2.係森林法所稱│
│    │                        │          │        │            │  之林地。    │
├──┼────────────┼─────┼────┼──────┼───────┤
│ 五 │金山鄉○○○段林口小段  │ 中華民國 │   道   │山坡地保育區│1.係水土保持法│
│    │233地號                 │          │        │            │  、山坡地保育│
│    │                        │          │        │            │  利用條例所稱│
│    │                        │          │        │            │  之山坡地。  │
│    │                        │          │        │            │2.「非」屬森林│
│    │                        │          │        │            │  法所稱之林地│
│    │                        │          │        │            │  。          │
├──┼────────────┼─────┼────┼──────┼───────┤
│ 六 │金山鄉○○○段林口小段  │ 中華民國 │   道   │山坡地保育區│1.係水土保持法│
│    │233之3地號              │          │        │            │  所稱之山坡地│
│    │                        │          │        │            │  。          │
│    │                        │          │        │            │2.「非」屬山坡│
│    │                        │          │        │            │  地保育利用條│
│    │                        │          │        │            │  例所稱之山坡│
│    │                        │          │        │            │  地（因屬保安│
│    │                        │          │        │            │  林、試驗用林│
│    │                        │          │        │            │  地）。      │
│    │                        │          │        │            │3.部分土地係森│
│    │                        │          │        │            │  林法所稱之林│
│    │                        │          │        │            │  地（保安林、│
│    │                        │          │        │            │  試驗用林地）│
│    │                        │          │        │            │  。          │
└──┴────────────┴─────┴────┴──────┴───────┘
附表乙
┌──┬───────────┬───────────┬──────┬─────────┐
│編號│     新法規定         │      舊法規定        │個別比較結果│    理由及根據    │
├──┼───────────┼───────────┼──────┼─────────┤
│ 一 │第339條第1項          │第339條第1項          │刑法第339 條│1.新法第33條第5款 │
│    │意圖為自己或第三人不法│意圖為自己或第三人不法│第1 項（條文│  規定罰金刑為新臺│
│    │之所有，以詐術使人將本│之所有，以詐術使人將本│本身未作修正│  幣1,000 元以上，│
│    │人或第三人之物交付者，│人或第三人之物交付者，│）          │  以百元計算之，新│
│    │處5 年以下有期徒刑、拘│處5 年以下有期徒刑、拘│            │  法施行後，應依新│
│    │役或科或併科1,000 元以│役或科或併科1,000 元以│            │  法第2條 第1 項之│
│    │下罰金。              │下罰金。              │            │  規定，適用最有利│
│    │                      │                      │            │  於行為人之法律。│
│    │第33條第5 款          │第33條第5 款          │舊法第33條第│2.刑法第339 條第1 │
│    │罰金：新臺幣1,000 元以│罰金：1元以上。       │5款         │  項之罰金刑，依舊│
│    │上，以百元計算之。    │                      │            │  法之規定，為銀元│
│    │                      │                      │            │  1,000 元即新臺幣│
│    │刑法施行法第1之1條    │罰金罰鍰提高標準條例第│罰金罰鍰提高│  30,000元以下罰金│
│    │中華民國94年1 月7 日刑│1條                   │標準條例第1 │  ，而依新法之規定│
│    │法修正施行後，刑法分則│依法律應處罰金、罰鍰者│條前段      │  ，上開法條之罰金│
│    │編所定罰金之貨幣單位為│，就其原定數額得提高為│            │  貨幣單位為新臺幣│
│    │新臺幣。94年1 月7 日刑│二倍至十倍。但法律依一│            │  ，且因非屬72年6 │
│    │法修正時，刑法分則編未│定比率規定罰金或罰鍰之│            │  月26日至94年1 月│
│    │修正之條文定有罰金者，│數額或倍數者，依其規定│            │  7 日新增或修正之│
│    │自94年1 月7 日刑法修正│。                    │            │  條文，罰金數額提│
│    │施行後，就其所定數額提│                      │            │  高為三十倍，亦即│
│    │高為三十倍。但72年6 月│                      │            │  為新臺幣30,000元│
│    │26日至94年1 月7 日新增│算新臺幣條例第2條     │貨幣單位折算│  ，二者之最高罰金│
│    │或修正之條文，就其所定│現行法規所定金額之貨幣│新臺幣條例第│  數額相同，但最低│
│    │數額提高為三倍。      │單位為圓、銀元或元者，│2條         │  數額則以舊法對被│
│    │                      │以新臺幣元之三倍折算之│            │  告較為有利，亦即│
│    │                      │。                    │            │  新法並無較有利被│
│    │                      │                      │            │  告之情形，依刑法│
│    │                      │                      │            │  第2 條第1 項之規│
│    │                      │                      │            │  定，應適用行為時│
│    │                      │                      │            │  之舊法。        │
│    │                      │                      │            │3.最高法院95年度第│
│    │                      │                      │            │  八次刑事庭會議決│
│    │                      │                      │            │  議三(一)1.參照。  │
├──┼───────────┼───────────┼──────┼─────────┤
│ 二 │水土保持法第32條第1 項│水土保持法第32條第1 項│行為時水土保│1.新法第33條第5款 │
│    │前段                  │前段                  │持法第32條第│  規定罰金刑為新臺│
│    │在公有或私人山坡地或國│在公有或私人山坡地或國│1 項前段（條│  幣1,000 元以上，│
│    │、公有林區或他人私有林│、公有林區或他人私有林│文本身未作修│  以百元計算之，新│
│    │區內未經同意擅自墾殖、│區內未經同意擅自墾殖、│正）        │  法施行後，應依新│
│    │占用或從事第8 條第1 項│占用或從事第8 條第1 項│            │  法第2條 第1 項之│
│    │第2 款至第5 款之開發、│第2 款至第5 款之開發、│            │  規定，適用最有利│
│    │經營或使用，致生水土流│經營或使用，致生水土流│            │  於行為人之法律。│
│    │失或毀損水土保持之處理│失或毀損水土保持之處理│            │2.水土保持法第32條│
│    │與維護設施者，處6 個月│與維護設施者，處6 個月│            │  第1 項之條文本身│
│    │以上5 年以下有期徒刑，│以上5 年以下有期徒刑，│            │  未作修正，但罰金│
│    │得併科新臺幣600,000 元│得併科新臺幣600,000 元│            │  最低數額則以舊法│
│    │以下罰金。            │以下罰金。            │            │  對被告較為有利，│
│    │                      │                      │            │  亦即新法並無較有│
│    │第33條第5 款          │第33條第5 款          │舊法第33條第│  利於被告之情形，│
│    │罰金：新臺幣1,000 元以│罰金：1元以上。       │5款         │  依刑法第2 條第1 │
│    │上，以百元計算之。    │                      │            │  項之規定，應適用│
│    │                      │                      │            │  行為時之舊法。  │
│    │                      │現行法規所定貨幣單位折│現行法規所定│3.最高法院95年度第│
│    │                      │算新臺幣條例第2條     │貨幣單位折算│  八次刑事庭會議決│
│    │                      │現行法規所定金額之貨幣│新臺幣條例第│  議三(一)1.參照。  │
│    │                      │單位為圓、銀元或元者，│2 條        │                  │
│    │                      │以新臺幣元之三倍折算之│            │                  │
│    │                      │。                    │            │                  │
├──┼───────────┼───────────┼──────┼─────────┤
│ 三 │第67條                │第67條                │舊法第68條  │1.新法施行前，法定│
│    │有期徒刑或罰金加減者，│有期徒刑加減者，其最高│            │  罰金刑有加減之原│
│    │其最高度及最低度同加減│度及最低度同加減之。  │            │  因者，新法施行後│
│    │之。                  │                      │            │  ，應依新法第2 條│
│    │                      │                      │            │  第1 項之規定，適│
│    │第68條                │第68條                │            │  用最有利於行為人│
│    │拘役加減者，僅加減其最│拘役或罰金加減者，僅加│            │  之法律。本案有法│
│    │高度。                │減其最高度。          │            │  定罰金刑之加重原│
│    │                      │                      │            │  因（連續犯）、減│
│    │                      │                      │            │  輕原因（未遂），│
│    │                      │                      │            │  因新法就罰金最低│
│    │                      │                      │            │  度有加重規定，舊│
│    │                      │                      │            │  法則無，新法雖就│
│    │                      │                      │            │  罰金最低度有減輕│
│    │                      │                      │            │  規定，但減輕後仍│
│    │                      │                      │            │  較舊法罰金最低度│
│    │                      │                      │            │  為高，故新法並無│
│    │                      │                      │            │  較有利被告之情形│
│    │                      │                      │            │  ，應適用舊法。  │
│    │                      │                      │            │2.最高法院95年度第│
│    │                      │                      │            │  八次刑事庭會議決│
│    │                      │                      │            │  議六(六)參照。    │
├──┼───────────┼───────────┼──────┼─────────┤
│ 四 │第56條                │第56條                │舊法第56條  │1.連續數行為而犯同│
│    │（刪除）              │連續數行為而犯同一之罪│            │  一之罪名，均在新│
│    │                      │名者，以一罪論。但得加│            │  法施行前者，新法│
│    │                      │重其刑至二分之一。    │            │  施行後，應依新法│
│    │                      │                      │            │  第2 條第1 項之規│
│    │                      │                      │            │  定，適用最有利於│
│    │                      │                      │            │  行為人之法律。被│
│    │                      │                      │            │  告連續數行為而犯│
│    │                      │                      │            │  同一罪名，且均在│
│    │                      │                      │            │  新法施行前，因新│
│    │                      │                      │            │  法業已修正刪除連│
│    │                      │                      │            │  續犯之規定，而應│
│    │                      │                      │            │  予數罪併罰，則因│
│    │                      │                      │            │  新法並無較有利被│
│    │                      │                      │            │  告之情形，應適用│
│    │                      │                      │            │  舊法。          │
│    │                      │                      │            │2.最高法院95年度第│
│    │                      │                      │            │  八次刑事庭會議決│
│    │                      │                      │            │  議五(四)參照。    │
├──┼───────────┼───────────┼──────┼─────────┤
│ 四 │第25條第2項           │第25條第2項           │無須比較    │新法將原第26條有關│
│    │未遂犯之處罰，以有特別│未遂犯之處罰，以有特別│            │一般未遂犯之處罰效│
│    │規定者為限，並得按既遂│規定者，為限。        │            │果，移列第25條第2 │
│    │犯之刑減輕之。        │                      │            │項後段，而使第25條│
│    │                      │第26條前段            │            │規範一般未遂犯之規│
│    │                      │未遂犯之處罰，得按既遂│            │定趨於完整，第26條│
│    │                      │犯之刑減輕之。        │            │則專為規範不能未遂│
│    │                      │                      │            │，以利體例之清晰（│
│    │                      │                      │            │修正理由參照），上│
│    │                      │                      │            │開修正內容無涉罪刑│
│    │                      │                      │            │實質內容之變更，而│
│    │                      │                      │            │無新舊法比較適用之│
│    │                      │                      │            │問題，應逕行適用新│
│    │                      │                      │            │法之規定。        │
├──┼───────────┼───────────┼──────┼─────────┤
│ 五 │第55條                │第55條                │舊法第55條後│1.犯一罪而其方法或│
│    │一行為而觸犯數罪名者，│……犯一罪而其方法或結│段          │  結果之行為，均在│
│    │從一重處斷。但不得科以│果之行為犯他罪名者，從│            │  新法施行前者，新│
│    │較輕罪名所定最輕本刑以│一重處斷。            │            │  法施行後，應依新│
│    │下之刑。              │                      │            │  法第2 條第1 項之│
│    │                      │                      │            │  規定，適用最有利│
│    │                      │                      │            │  於行為人之法律。│
│    │                      │                      │            │2.新法刪除牽連犯之│
│    │                      │                      │            │  規定，則被告所犯│
│    │                      │                      │            │  二罪應予數罪併罰│
│    │                      │                      │            │  ，新法並無較有利│
│    │                      │                      │            │  被告之情形，應適│
│    │                      │                      │            │  用舊法之規定。  │
│    │                      │                      │            │3.最高法院95年度第│
│    │                      │                      │            │  八次刑事庭會議決│
│    │                      │                      │            │  議五(三)參照。    │
├──┼───────────┼───────────┼──────┼─────────┤
│ 六 │第41條第1項           │第41條第1項           │舊法第41條第│1.被告於犯罪時之易│
│    │犯最重本刑為5 年以下有│犯最重本刑為5 年以下有│1項前段     │  科罰金折算標準為│
│    │期徒刑以下之刑之罪，而│期徒刑以下之刑之罪，而│            │  舊法第41條第1 項│
│    │受6 個月以下有期徒刑或│受6 個月以下有期徒刑或│            │  前段，依修正前罰│
│    │拘役之宣告者，得以新臺│拘役之宣告，因身體、教│            │  金罰鍰提高標準條│
│    │幣1,000 元、2,000 元或│育、職業或家庭之關係或│            │  例第2 條（現已修│
│    │3,000 元折算一日，易科│其他正當事由，執行顯有│            │  正刪除）之規定，│
│    │罰金。但確因不執行所宣│困難者，得以1 元以上3 │            │  就其原定數額提高│
│    │告之刑，難收矯正之效，│元以下折算一日，易科罰│            │  為100 倍折算一日│
│    │或難以維持法秩序者，不│金。但確因不執行所宣告│            │  ，則本件被告行為│
│    │在此限。              │之刑，難收矯正之效，或│            │  時之易科罰金折算│
│    │                      │難以維持法秩序者，不在│            │  標準，應以銀元  │
│    │                      │此限。                │            │  300 元折算一日，│
│    │                      │                      │            │  經折算為新臺幣後│
│    │                      │罰金罰鍰提高標準條例第│修正前罰金罰│  ，應以新臺幣900 │
│    │                      │2條（現已修正刪除）   │鍰提高標準條│  元折算為一日。比│
│    │                      │依刑法第41條易科罰金或│例第2 條    │  較修正前後之易科│
│    │                      │第42條第2 項易服勞役者│            │  罰金折算標準，新│
│    │                      │，均就其原定數額提高為│            │  法並未較有利於被│
│    │                      │一百倍折算一日；法律所│            │  告，依刑法第2條 │
│    │                      │定罰金數額未依本條例提│            │  第1 項之規定，應│
│    │                      │高倍數，或其處罰法條無│            │  適用舊法第41條第│
│    │                      │罰金刑之規定者，亦同。│            │  1 項前段規定、修│
│    │                      │                      │            │  正前罰金罰鍰提高│
│    │                      │                      │            │  標準條例第2 條等│
│    │                      │                      │            │  規定，定其折算標│
│    │                      │                      │            │  準。            │
│    │                      │                      │            │2.最高法院95年度第│
│    │                      │                      │            │  八次刑事庭會議決│
│    │                      │                      │            │  議三(二)參照。    │
└──┴───────────┴───────────┴──────┴─────────┘
附件：
臺灣基隆地方法院檢察署檢察官起訴書
　　　　　　　　　　　　　　　　　　　95年度偵字第2357號
　　被　　　告　辛○○　男　63歲（民國○○年○月○○日生）
　　　　　　　　　　　　住臺北縣金山鄉林口35之5號
　　　　　　　　　　　　居臺北縣金山鄉○○路21之5號
　　　　　　　　　　　　身份證統一編號：Ｚ000000000號
　　選任辯護人　王盈智律師
上列被告因詐欺等案件，業經偵查終結，認應提起公訴，茲將犯
罪事實及證據並所犯法條分敘如下：
          犯  罪  事  實
一、辛○○明知臺北縣金山鄉○○○段林口小段如附表一所示地
    號之土地，係屬中華民國所有，竟基於為自己不法所有及不
    法利益之概括犯意，於民國92年3 月間，向己○○、癸○○
    、丙○○、甲○○○、乙○○○等人謊稱，連同其所有之臺
    北縣金山鄉○○○段林口小段225 之7 及227 之2 地號在內
    之如附表二至六之土地均係其所有，致己○○、癸○○、甲○○○、丙○○、乙○○○等人陷於錯誤，而向辛○○承租
    承附表二至六所示之土地，並按月交付如附表二至六所示之
    租金予辛○○，嗣己○○於94年5 月間不再續租，辛○○又
    以同一方式，將附表二所示之土地，出租予庚○○，辛○○
    復於95年1 月間某日，在連同其所有之臺北縣金山鄉○○○
    段林口小段225 之7 地號在內之如附表七所示之土地上，搭
    建鐵皮屋而竊佔之，並於同年月30日向戊○○謊稱附表七所
    示之土地係其所有，致戊○○陷於錯誤，而向辛○○承租附
    表七所示之土地，並按月交付租金予辛○○，致承租人於承
    租期間，分別佔用附表二至七所示之土地，嗣臺北縣政府於
    95年4 月3 日前往拆除前開土地上之違章建築，戊○○始知
    受騙。
二、案經戊○○訴請偵辦。
          證  據  並  所  犯  法  條
一、證據清單暨待證事實
　　編號　證據名稱　　　　  待證事實          備　註
    一、　被告之自白        全部犯罪事實
    二、  證人庚○○、儲    全部犯罪事實
          秀杏、甲○○○
          、丙○○、李許
          秀絨及戊○○之
          證詞
    三、  土地所有權狀      證人庚○○、儲
                            秀杏、甲○○○
                            、丙○○、李許
                            秀絨及戊○○等
                            人所佔用土地之
                            所有人
    四、  租賃契約書影      證人庚○○、儲
          本                秀杏、甲○○○
                            、丙○○、李許
                            秀絨及戊○○等
                            人向被告承租犯
                            罪事實欄所述土
                            地之事實
    五、  臺北縣汐止地      證人庚○○、儲
          政事務所土地      秀杏、甲○○○
          複丈成果圖2       、丙○○、李許
          份                秀絨及戊○○等
                            人所佔用土地之
                            範圍
    六、  現場照片及勘      證人庚○○、儲
          驗筆錄            秀杏、甲○○○
                            、丙○○、李許
                            秀絨及戊○○等
                            人所佔用土地之
                            範圍
二、按被告辛○○行為後，刑法於94年2 月2 日修正公佈，於95
    年7 月1 日起施行，修正後刑法第2 條第1 項對新舊法之比
    較，規定：「行為後法律有變更者，適用行為時之法律，但
    行為後之法律有利於行為人者，適用最有利於行為人之法律
    」，此係規範行為人行為後法律變更所生新舊法律比較適用
    之準據法，本身並無比較新舊法之問題。而關於連續犯之規
    定，本次修正，所變更。經比較新舊刑法及相關規定結果，
    以修正前之法律規定，對被告較為有利，依刑法第2 條第1
    項前段規定，應適用修正前法律之規定。核被告辛○○所為
    ，係犯刑法第320 條第2 項之竊佔及同法第339 條第1 之詐
    欺取財等罪嫌。被告先後多次犯行，時間緊接，所犯構成要
    件相同，顯係基於同一概括犯意而為，請論以連續犯，並依
    修正前刑法第56條之規定加重其刑。被告利用不知情之承租
    人向其承租佔有使用國有土地，為間接正犯。其所犯上開二
    罪間，有方法結果之關係，為牽連犯，請依修正前刑法第55
    條之規定，從一重以詐欺罪處斷。
三、依刑事訴訟法第251條第1項提起公訴。
　　　此　　致
臺灣基隆地方法院
中　　華　　民　　國　　95　　年　　12　　月　　29　　日
                              檢察官  丁  ○  ○
本件正本證明與原本無異
中　　華　　民　　國　　96　　年　　1 　　月　　2 　　日
                              書記官  闕  仲  偉
附錄所犯法條：
刑法第320條第2項
    意圖為自己或第三人不法之利益，而竊佔他人之不動產者，
    依前項之規定處斷。
刑法第339條第1項
    意圖為自己或第三人不法之所有，以詐術使人將本人或第三
    人之物交付者，處5 年以下有期徒刑、拘役或科或併科1 千
    元以下罰金。
（以下附表一至附表七之地號均屬臺北縣金山鄉○○○段林口小
段之土地）附表一：
編號   地號        所有人        佔用面積
                                 （單位：公
                                 頃【下同】）
一、   233之3      中華民國      0.0393
二、   230之2      中華民國      0.0007
三、   228         中華民國      0.0044
四、   233         中華民國      0.0003
五、   未登錄地    中華民國      0.0034
附表二、（己○○及庚○○承租之範圍、95年7 月25日複丈成果
圖綠色部分、每月租金新臺幣【下同】5000元、94年3 月15日起
改為每月8000）編號地號所有人佔用面積
一、   233之3      中華民國      0.0078
二、   230之2      中華民國      0.0007
三、   228         中華民國      0.0044
四、   227之2      辛○○        0.0036
附表三、（癸○○承租之範圍、95年7 月25日複丈成果圖土黃色
部分、每月租金5000元、94年3 月15日起改為每月8000元）編號
地號所有人佔用面積
一、   233之3      中華民國      0.0064
二、   227之2      辛○○        0.0050
附表四、（丙○○承租之範圍、95年7 月25日複丈成果圖淡藍色
部分、每月租金5000元、94年3 月15日起改為每月8000元）編號
地號所有人佔用面積
一、   233之3      中華民國      0.0064
二、   227之2      辛○○        0.0012
三、   225之7      辛○○        0.0037
附表五、（劉清雪承租之範圍、95年7 月25日複丈成果圖橘色部
分、每月租金5000元、94年3 月15日起改為每月8000元）編號地
號所有人佔用面積
一、   233之3      中華民國      0.0077
二、   225之7      辛○○        0.0054
附表六、（乙○○○承租之範圍、95年7 月25日複丈成果圖紅色
部分、每月租金5000元、94年3 月15日起改為每月8000元）編號
地號所有人佔用面積
一、   233之3      中華民國      0.0065
二、   225之7      辛○○        0.0054
附表七、（戊○○承租之範圍、95年7 月25日複丈成果圖藍色部
分及95年12月11日複丈成果圖、每月租金16000 元）編號地號所
有人佔用面積
一、   233之3      中華民國      0.0109
二、   225之7      辛○○        0.0032
三、   233         中華民國      0.0003
四、   未登錄地    中華民國      0.0034
